臺灣高等法院臺中分院刑事判決　　　96年度交上易字第1118號
上　訴　人
即　被　告　乙○○
　　　　　　　　　　　5號
上列上訴人因過失傷害案件，不服臺灣臺中地方法院96年度交易
字第214號中華民國96年4月26日第一審判決（起訴案號：臺灣臺
中地方法院檢察署96年度偵字第3586號），提起上訴，本院判決
如下：
    主  文
原判決撤銷。
乙○○因過失傷害人，處拘役拾日，如易科罰金，以新台幣壹
仟元折算壹日；減為拘役拾伍日，如易科罰金，以新台幣壹仟元
折算壹日。緩刑貳年，並應依附件和解筆錄所載內容履行賠償義
務。
    事  實
一、乙○○於民國九十五年八月十六日上午十時五分許，駕駛車
    牌號碼ＲＧ－七０二七號自用小客車，在臺中市○○區○○
    路二段一三一號前，由外側路邊往左欲迴轉至對向車道往臺
    中市○○區○○路方向行駛時，原應注意該地劃有雙黃線，
    不得跨越分向限制線違規迴轉，且駕駛車輛應注意車前狀況
    ，隨時採取必要之安全措施，而當時天候晴、光線為日間自
    然光線、路面乾燥無缺陷、無障礙物、視距良好，依其智識
    程度及當時情況，並無不能注意之情事。詎乙○○竟仍疏於
    注意，貿然迴轉至對向車道欲西行往福星路方向行駛，適有
    丙○○騎乘車牌號碼ＦＰ二－六六六號重型機車（起訴書誤
    為ＦＲ二－六六六號），沿臺中市○○區○○路二段由西往
    東朝甘肅路方向行駛，亦疏未注意車前狀況及違反速限之規
    定，旋即煞車不及撞擊前揭乙○○所駕駛自用小客車之左前
    車門，致丙○○人車倒地後，受有腦震盪、頸椎傷害、脊髓
    挫傷並中央脊髓症候群與右手第一掌骨骨折等傷害（起訴書
    漏載另有腦震盪、頸椎傷害、脊髓挫傷並中央脊髓症候群等
    傷害）。嗣乙○○於車禍後，在有偵查權限之警察機關尚未
    發覺犯罪前，留在現場，並主動向據報前來處理之臺中市警
    察局第六分局交通分隊警員鄭國棟坦承肇事，且自願接受裁
    判。
二、案經丙○○訴由臺中市警察局第六分局報請臺灣臺中地方法
    院檢察署檢察官偵查起訴。
    理  由
一、訊據上訴人即被告乙○○對於上開事實坦承不諱，核與告訴
    人丙○○於警詢及偵查中指述之情節大致相符，復有道路交
    通事故現場圖、道路交通事故調查報告表（一）、（二）、
    現場照片七張在卷足佐。另告訴人因本件車禍，受有如事實
    欄所載之前揭傷勢，則有澄清綜合醫院診斷證明書一紙附卷
    可參。按汽車行駛時，駕駛人應注意車前狀況，並隨時採取
    必要之安全措施，且在劃有分向限制線之路段不得迴車，而
    汽車迴車前，應暫停並顯示左轉燈光或手勢，看清無來往車
    輛，並注意行人通過，始得迴轉，道路交通安全規則第九十
    四條第三項、第一百零六條第二款、第五款分別定有明文。
    又所謂「分向限制線」，係用以劃分路面成雙向車道，禁止
    車輛跨越行駛，並不得迴轉，其標線為雙黃實線，除交岔路
    口或允許車輛迴轉路段外，均整段劃設之，道路設有中央分
    向島者，得加繪本標線，其方式為以單黃實線分別劃設於分
    向島之兩側，道路交通標誌標線號誌設置規則第一百六十五
    條復有明定。查上揭臺中市○○區○○路二段劃有雙黃實線
    之分向限制線，有上開現場圖、現場照片在卷可稽，自屬不
    得迴轉之路段，被告駕車當應遵守上述規定，小心從事。而
    依卷附交通事故調查報告表之記載，本件被告肇事當時，天
    候晴朗，光線為日間自然光線、路面乾燥、無缺陷、無障礙
    物，視距良好，依被告之智識程度及當時情況，並無不能注
    意之情事，被告竟疏未注意車前狀況，在劃有分向限制線之
    上開路段，違規自外側快車道迴轉，又疏未注意看清同向並
    無來車，即冒然搶先迴轉，致與告訴人所騎機車發生碰撞，
    被告駕車行為顯有過失。而告訴人因此車禍受有腦震盪、頸
    椎傷害、脊髓挫傷並中央脊髓症候群與右手第一掌骨骨折等
    傷害，業如前述，被告之過失行為與告訴人之傷害間，具有
    相當因果關係，亦足認定。雖告訴人於本件車禍騎乘機車，
    亦有疏未注意車前狀況及逾越速限駕車之規定之情形，惟此
    僅屬告訴人對車禍之發生與有過失，仍難免除被告於本件肇
    事之過失責任。綜此，本件事證已臻明確，被告犯行洵堪認
    定。
二、核被告乙○○所為，係犯刑法第二百八十四條第一項前段之
    過失傷害罪。另被告於車禍發生後留在現場，且向前來現場
    處置之臺中市警察局第六分局交通分隊警員鄭國棟坦承肇事
    ，自願接受裁判等情，業經被告供陳在案，並有臺中市○○
    ○道路交通事故肇事人自首情形紀錄表及前開道路交通事故
    調查報告表（二）載明被告肇事後並未逃逸之情可憑，被告
    係對於未發覺之罪自首而受裁判，爰依刑法第六十二條前段
    之規定，減輕其刑。原審認被告犯罪事證明確，予以論罪科
    刑，固非無見；惟被告行為後，為紀念解除戒嚴二十週年，
    予罪犯更新向善之機，而制訂「中華民國九十六年罪犯減刑
    條例」，經總統於九十六年七月四日公布，並於同月十六日
    施行。被告犯罪時間在九十六年四月二十四日以前，所犯合
    於減刑條件，原審不及適用該條例對被告減刑，自有未洽。
    被告上訴意旨認原審量刑過重，指摘原判決不當，雖無理由
    ，惟原判決既有上述可議之處，即屬無可維持，自應由本院
    將原判決撤銷改判。爰審酌被告前無不法犯罪前科紀錄，素
    行尚佳，有臺灣高等法院被告前案紀錄表可查，其於本件車
    禍之過失程度，告訴人丙○○之受傷狀況，被告於本院審理
    期間已與告訴人達成和解，有本院和解筆錄可稽，暨其犯後
    坦認自己確有過失之犯罪後態度等一切情形，量處如主文第
    二項所示之宣告刑，並諭知易科罰金之折算標準。又查，被
    告犯罪時間在九十六年四月二十四日以前，所犯合於「中華
    民國九十六年罪犯減刑條例」第二條第一項第三款規定之減
    刑條件，應依法減其宣告刑之二分之一，並就減得之刑諭知
    易科罰金折算之標準。
三、查，被告未曾受有期徒刑以上刑之宣告，有台灣高等法院被
    告前案紀錄表一份在卷可按，其因一時疏失而觸刑章，犯後
    於本院審理時已與被害人家屬達成和解，有和解筆錄一份在
    卷可稽，本院認經此偵審程序並刑之宣告後，被告應知所警
    惕，而無再犯之虞，因認暫不執行其刑為當，依刑法第七十
    四條第一項第一款規定，予以宣告緩刑，用啟自新。又本院
    為督促被告確實履行和解條件，認有依照刑法第七十四條第
    二項第三款規定，命被告履行附件和解筆錄所示之和解條件
    之必要，而併為此附負擔之宣告（此項宣告亦經被告當庭表
    示同意）。
據上論結，應依刑事訴訟法第三百六十九條第一項前段、第三百
六十四條、第二百九十九條第一項前段，刑法第二百八十四條第
一項前段、第六十二條前段、第四十一條第一項前段，刑法第七
十四條第一項第一款、第七十四條第二項第三款，刑法施行法第
一條之一第一項、第二項前段，中華民國九十六年罪犯減刑條例
第二條第一項第三款、第七條，判決如主文。
本案經檢察官甲○○到庭執行職務。
中　　華　　民　　國　　96　　年　　7 　　月　　26　　日
            刑事第四庭    審判長法　官  洪  耀  宗
                                法　官  陳  欣  安
                                法　官  江  德  千
上列正本證明與原本無異。
不得上訴。
                                書記官  吳  麗  琴
中　　華　　民　　國　　96　　年　　7 　　月　　27　　日
【附錄論罪科刑法條】
刑法第二百八十四條第一項
因過失傷害人者，處六月以下有期徒刑、拘役或五百元以下罰金
，致重傷者，處一年以下有期徒刑、拘役或五百元以下罰金。
